臺灣臺中地方法院刑事判決　　　　　　　100年度訴字第926號
公　訴　人　臺灣臺中地方法院檢察署檢察官
被　　　告　陳信霖
　　　　　　陳石膏
上列被告等因搶奪等案件，經檢察官提起公訴（99年度偵字第17
649號），本院判決如下：
    主    文
陳信霖收受贓物，累犯，處有期徒刑肆月；又收受贓物，累犯，
處有期徒刑肆月；又意圖為自己不法之所有，而搶奪他人之動產
，累犯，處有期徒刑壹年。應執行有期徒刑壹年陸月。
陳石膏收受贓物，處有期徒刑參月，如易科罰金，以新臺幣壹仟
元折算壹日；又收受贓物，處有期徒刑參月，如易科罰金，以新
臺幣壹仟元折算壹日。應執行有期徒刑伍月，如易科罰金，以新
臺幣壹仟元折算壹日。
    犯罪事實
一、陳信霖前因(一)竊盜案件，經本院於民國95年8月31日以95年
    度易字第1996號判決，判處有期徒刑7月，於95年10月2日確
    定；(二)因施用毒品案件，經本院於95年10月26日以95年度訴
    字第2766號判決，判處有期徒刑6月，於95年11月27日確定
    ；(三)因搶奪案件，經本院於96年2月12日以96年度訴字第150
    號判決，分別判處有期徒刑10月、10月，並定應執行刑為有
    期徒刑1年5月，於96年3月19日確定；(四)因搶奪案件，經臺
    灣高等法院臺中分院於96年2月27日以95年度上更一字第317
    號判決，判處有期徒刑2年6月，於96年3月26日確定。嗣上
    開(一)、(二)及(三)案件，分別減為有期徒刑3月15日、3月、5月
    、5月，其中(一)、(二)與不予減刑之(四)部分，定應執行刑為有
    期徒刑2年11月，另(三)部分則定應執行刑為有期徒刑8月15日
    ，經接續執行後，於98年1月14日因縮短刑期假釋出監，於
    98年12月13日因保護管束期滿未經撤銷視為執行完畢。
二、詎陳信霖仍不知警惕，而為下列犯行：
  (一)於99年3月28日晚間7時8分以後之某時，在臺中市大甲區光
    田醫院附近之加油站前，明知綽號「阿昌」之成年男子所持
    有之三星廠牌行動電話1支（序號000000000000000號）為來
    路不明之贓物（係蔡春玉於99年3月28日【起訴書誤載為99
    年2月28日】晚間7時8分許，在臺中市○○區○○路185號前
    附近遭搶之財物，已發還），竟基於收受贓物之犯意，向綽
    號「阿昌」之成年男子收受上開行動電話，並於99年5月下
    旬某日，在臺中市○○區○○路50巷9號陳石膏住處，將上
    開行動電話交付予知情之陳石膏，而陳石膏亦基於收受贓物
    之犯意收受之。
  (二)於99年6月18日晚間10時14分以後之某時，在臺中市大甲區
    光田醫院附近之加油站前，明知綽號「阿昌」之成年男子所
    持有之AVIO廠牌行動電話1支（序號000000000000000號）係
    來路不明之贓物（林秀琴於99年6月18日晚間10時14分許，
    在臺中市○○區○○路1號前遭搶之財物），竟基於收受贓
    物之犯意，向綽號「阿昌」之成年男子收受上開行動電話，
    並於99年6月下旬至七月上旬間某日，在臺中市○○區○○
    路50巷9號陳石膏住處，將上開行動電話交付予知情之陳石
    膏，而陳石膏亦基於收受贓物之犯意收受之。
  (三)於99年7月9日晚間，獨自騎乘車牌號碼257-EJH號重型機車
    ，在臺中市清水區市區內隨機物色行搶目標。嗣於同日晚間
    9時7分許，途經清水區○○街6號前時，發現徐麗盈獨自走
    在街上，遂基於意圖為自己不法所有之犯意，騎乘上開重型
    機車快速經過徐麗盈身邊，徒手搶奪徐麗盈所有之PRAD A包
    包1只（內有皮夾1只、信用卡數張、Hello Kitty金項鍊1條
    、戶口名簿1份、印章3枚、臺中商業銀行及郵局存摺各1本
    、B&Q禮券、全聯禮券、Nokia廠牌行動電話1支及現金新臺
    幣1萬餘元等物，均未歸還）得逞，並旋即騎車逃離現場。
二、案經臺中市政府警察局清水分局報請臺灣臺中地方法院檢察
    署檢察官偵查起訴。
    理    由
壹、程序部分：
一、審判權部分：按「現役軍人犯陸海空軍刑法或其特別法之罪
    ，依本法（軍事審判法）之規定追訴審判之，其在戰時犯陸
    海空軍刑法或其特別法以外之罪者，亦同」，軍事審判法第
    1條第1項定有明文；又「現役軍人犯罪，由軍法機關追訴審
    判。但所犯為陸海空軍刑法及其特別法外之罪，而屬刑法第
    六十一條所列各罪者，不在此限」，國家安全法第8條第2項
    亦有明白規定。據此，現役軍人所犯者，若「『非』屬陸海
    空軍刑法及其特別法」之罪，且「屬於刑法第六十一條所列
    各款」之罪者，其犯罪應歸由司法機關依刑事訴訟法追訴、
    審判；至現役軍人所犯者，若「屬陸海空軍刑法及其特別法
    」之罪，或其所犯者雖「『非』屬陸海空軍刑法及其特別法
    」之罪，然亦「『非』刑法第六十一條所列各款」之罪者，
    其犯罪則歸由軍法機關依軍事審判法追訴、審判。惟軍事審
    判法第237條規定：「國家安全法第八條第二項自中華民國
    九十年十月二日停止適用。」，從而，自90年10月2日以後
    ，現役軍人犯罪之審判權歸屬，應回歸軍事審判法第1條第1
    項規定之適用。依據該條規定，現役軍人僅於犯「陸海空軍
    刑法及其特別法之罪」者，始由軍法機關依軍事審判法職司
    追訴、審判；至現役軍人所犯者，苟「『非』屬陸海空軍刑
    法及其特別法之罪」，則不問其所犯者究否刑法第61條所列
    各款之罪，其追訴、審判均應由司法機關依刑事訴訟法為之
    。查本案被告陳信霖，於犯罪事實二、(一)及(二)行為時，雖皆
    為現役軍人（其係於98年6月23日入伍，於99年6月23日退伍
    ，有偵卷第29、30頁所附警員職務報告及服役單位之差假紀
    錄可佐），然其觸犯刑法第349條第1項之收受贓物罪，並非
    屬陸海空軍刑法或其特別法之罪，揆諸前揭說明，本院自得
    加以審理，合先敘明。
二、證據能力部分：按被告以外之人（包括證人、鑑定人、告訴
    人、被害人及共同被告等）於審判外之陳述雖不符刑事訴訟
    法第159條之1至之4等4條之規定，而經當事人於審判程序同
    意作為證據，法院審酌該言詞陳述或書面陳述作成時之情況
    ，認為適當者，亦得為證據；當事人、代理人或辯護人於法
    院調查證據時，知有刑事訴訟法第159條第1項不得為證據之
    情形，而未於言詞辯論終結前聲明異議者，視為有前項之同
    意，同法第159條之5定有明文。立法意旨在於傳聞證據未經
    當事人之反對詰問予以核實，原則上先予排除。惟若當事人
    已放棄反對詰問權，於審判程序中表明同意該等傳聞證據可
    作為證據；或於言詞辯論終結前未聲明異議，基於尊重當事
    人對傳聞證據之處分權，及證據資料愈豐富，愈有助於真實
    發見之理念，且強化言詞辯論主義，使訴訟程序得以順暢進
    行，上開傳聞證據亦均具有證據能力。本件公訴人及被告2
    人，對於下列經本院引用作為本案證據之被告以外之人於審
    判外之陳述，均同意作為證據，且本院審酌全部卷證資料，
    認為其等作成之狀態，並無違背陳述者個人意思而為陳述，
    或其他違法取得之情形，復為本院事實認定之重要依據，且
    經本院於審理時踐行調查證據之程序，故認為以之作為本案
    之證據均屬適當，均堪認有證據能力，合先敘明。
貳、實體部分：
一、認定被告陳信霖、陳石膏犯罪事實所憑之證據及理由：
  (一)被告陳信霖、陳石膏犯收受贓物罪部分：
  1.被告陳信霖、陳石膏於本院審理中之自白，足證其等收受贓
    物部分之全部犯罪事實。
  2.證人林秀琴、王秉義於警詢，以及證人蔡春玉於警詢及檢察
    官偵訊中之證述，均足證被告陳信霖、陳石膏收受贓物部分
    之全部犯罪事實。
  3.臺中市政府警察局清水分局搜索及扣押筆錄、扣押物品目錄
    表、扣押物品收據、贓物保管認領單（蔡春玉部分）、通聯
    調閱查詢單等各1份，行動電話指認相片4張、扣案行動電話
    2支等附卷可稽。
  4.綜合上述各節相互佐證，被告陳信霖、陳石膏2人收受贓物
    部分之自白，核與事實相符，事證明確，被告陳信霖、陳石
    膏收受贓物部分犯行均足堪認定。
  (二)被告陳信霖犯搶奪罪部分：
  1.被告陳信霖於警詢及檢察官偵訊中均承認，車牌號碼257-EJ
    H號重型機車為其所使用之機車。
  2.證人徐麗盈於警詢、偵查及本院審理中之證述，足證被告陳
    信霖所犯搶奪犯行之全部犯罪事實。
  3.指認犯罪嫌疑人紀錄表1張（警卷第73頁）、蒐證相片8張、
    證人徐麗盈於本院審理中當庭繪製之搶匪機車圖1張等附卷
    可稽。
  4.綜上所述，被告陳信霖確有搶奪之犯行無誤，事證明確，足
    堪認定。
二、對被告陳信霖就搶奪犯行辯解，不採之理由：
  (一)被告陳信霖矢口否認有搶奪犯行，辯稱：證人徐麗盈所說遭
    搶的時間僅有數秒鐘，且證人徐麗盈就搶匪犯案當時是否有
    戴安全帽之證述，前後反覆不一，如搶匪有戴安全帽，現場
    還有反光，為何證人能看得清楚並清楚指認伊云云。
  (二)查證人徐麗盈於本院審理時，已當庭指認係被告陳信霖涉犯
    本件搶奪犯行，並證稱：「（問：你有看到當時被告的穿著
    與特徵嗎？）當時他迎面而來，我以為他要經過，我就讓了
    一下，所以我是近距離的看到他的五官，且當時有路燈，照
    得很清楚，我還有看到搶匪車子的款式，衣服我沒有注意，
    我只注意他的臉，當時搶匪有無戴安全帽我沒有印象，因為
    我是學攝影的，我把注意力放在對方的五官，但他有無戴安
    全帽我沒有注意，所以他的髮型我也沒有注意，當時搶匪的
    機車正面斜板有反光的飾條，好像有三條，飾條是在靠近輪
    子的地方，後面看起來有點像是舊的偉士牌的車燈，顏色感
    覺暗色的。（問：你當時看到搶匪的臉到搶走你的包包，期
    間約多久？）就是很短的時間，約幾秒鐘而已。（問：當時
    該處燈光是否明亮？）就在我母親家門口，該路有路燈，亮
    度算還可以，路燈就在我的旁邊，我有近視但我當天有戴一
    般的眼鏡，所以我看得很清楚。（問：你的職業？）我們家
    是在做攝影的，我長大後也在從事婚紗業，從暗房到實際攝
    影都有在作，所以我對於辨別人的能力很強。」等語，核與
    其於警詢、偵訊所證均大致相符。至證人徐麗盈雖於警詢中
    先稱其遭一名不詳男子未戴安全帽騎乘機車迎面而來徒手將
    公事包搶走等語，後於同次警詢中改稱該名嫌犯衣著、髮型
    不詳，戴有顏色不詳之全罩式安全帽，其因為害怕而未注意
    到該名男子身上有無其他明顯特徵等語，惟其於本院審理中
    已證稱：「（問：案發當天你有去製作警詢筆錄，你於警詢
    中說有遭一名不詳男子未戴安全帽，後來又說有戴全罩式安
    全帽，因害怕未注意到該名男子身上有無其他明顯特徵，有
    何意見？）因為當時才剛被搶，心情還沒有很穩定，我回去
    想了很久，我想他應該有戴安全帽，因為如果他沒有戴安全
    帽，我應該可以看到他的髮型，但後來我想不起來他的髮型
    ，所以我認為他有戴安全帽。（問：你於7月23日有去警局
    作筆錄，你陳稱嫌犯有戴全罩式安全帽、深色上衣，有何意
    見？）因為時間隔很久我也忘記，應該是當時有這個印象我
    才這麼說。」等語，核其所述，於案發後心情尚未恢復平靜
    ，故於警詢中就嫌犯有無戴安全帽一事，前後陳述不一，此
    種被害人於案發後因驚恐情緒而尚無法明確陳述案情之情形
    ，實屬常見，惟其既於案發後數日之第二次警詢中，就被告
    有戴全罩式安全帽一事為明確陳述，且其於心情穩定後亦已
    具結證稱被告於犯案時有戴安全帽等語，故難僅憑此一瑕疵
    ，遽認證人其他部分之證詞均不可採。
  (三)又據證人徐麗盈前揭有關犯案機車之描述以及其於本院審理
    中當庭所繪製之搶匪機車圖，經核與被告所使用之車牌號碼
    257-EJH號重型機車外觀大致相符，有蒐證相片及涉嫌搶奪
    （0709）通報文件中之涉案嫌疑人影像2張附卷可稽（見警
    卷第75至77頁）。其中就機車反光飾條部分，雖被告所使用
    之機車正面反光飾條為2條，而與證人徐麗盈於本院審理中
    所證稱之反光飾條為3條等語有些許出入，惟其亦證稱案發
    當天被告係在短時間內朝其迎面而來並搶奪其皮包後，便快
    速離去等語，衡情於此短暫時間，證人徐麗盈當僅得注意到
    有反光飾條之特徵，而難以詳記反光飾條之數量，故難單憑
    此部分之瑕疵即論斷證人徐麗盈所證述之內容為不實在；又
    就被告所使用之車牌號碼257-EJH號重型機車，其正面車身
    斜板上尚有斜板2條，亦與該通報文件中，搶匪所駕機車正
    面燈光下亦有反光之情相符，足證證人徐麗盈所指證係被告
    陳信霖自堪採信。
  (四)末按現行刑事訴訟法並無關於指認犯罪嫌疑人、被告程序之
    規定，如何經由被害人、檢舉人或目擊證人以正確指認犯罪
    嫌疑人或被告，自應依個案之具體情形為適當之處理。依法
    務部及內政部警政署於90年5月、8月分別頒布之「法務部對
    於指認犯罪嫌疑人程序要點」、「人犯指認作業要點」及「
    警察機關實施指認犯罪嫌疑人程序要領」之規定，於偵查過
    程中指認犯罪嫌疑人或被告，係採取「選擇式」列隊指認，
    而非一對一「是非式的單一指認」；供選擇指認之數人在外
    形上不得有重大的差異；實施照片指認，不得以單一相片提
    供指認，並避免提供老舊照片指認；指認前應由指認人先陳
    述嫌疑人的特徵、不得對指認人進行誘導或暗示等程序，固
    可提高指認的正確度，以預防指認錯誤之發生。然指認之程
    序，除須注重人權之保障外，亦需兼顧真實之發現，確保社
    會正義之實現。法院就偵查過程中所實行之第一次指認，應
    綜合指認人於案發時所處之環境，是否足資認定其確能對犯
    罪嫌疑人觀察明白、認知犯罪行為人行為之內容，事後依憑
    個人之知覺及記憶所為之指認是否客觀可信等事項，為事後
    之審查。倘指認過程中所可能形成之記憶污染、判斷誤導，
    均已排除（如犯罪嫌疑人與指認人熟識，或曾與指認人長期
    、多次或近距離接觸而無誤認之虞），且其指認亦未違背通
    常一般人日常生活經驗之定則或論理法則，復非單以指認人
    之指認為論罪之唯一依據，自不得僅因指認人之指認程序與
    上開要點（領）規範未盡相符，遽認其無證據能力（最高法
    院100年度台上字第1855號刑事判決意旨參照）。本件證人
    徐麗盈於警詢中為指認時，警察係先讓其從多張零散照片中
    指認犯嫌，惟因證人徐麗盈並未在該照片中發現被告陳信霖
    ，警察復提供指認犯罪嫌疑人紀錄表（見警卷第73頁）供被
    害人指認，而被害人於該指認犯罪嫌疑人紀錄表中一眼即指
    認出被告陳信霖；另於其指認之前，警察僅問其有無見過前
    揭人等，並未告訴其已找到嫌犯等情，業據證人即被害人徐
    麗盈於本院審理中到庭證述纂詳，顯見證人徐麗盈與被告陳
    信霖於案發當時有近距離之接觸而不致誤認，所為指認應無
    錯誤之可能，況證人徐麗盈於本院審理中亦當庭由5名「選
    擇式」真人列隊之被指認人中，指認被告陳信霖為本件搶奪
    犯行之嫌犯，故本院認證人徐麗盈於警詢中對被告陳信霖之
    指認，縱未依法務部及內政部警政署公布之指認作業規範，
    由指認人先陳述嫌疑人之特徵，並以「選擇式」真人列隊供
    其指認，亦難認其指認有受不當誤導情形，附此敘明。
  (五)綜上所述，被告陳信霖之上開所為之辯解，顯均不可採信。
三、論罪科刑部分：
  (一)核被告陳信霖所為，係犯第349條第1項之收受贓物罪及同法
    第325條第1項之搶奪罪；被告陳石膏所為，係犯刑法第325
    條第1項之搶奪罪。被告陳信霖所犯1次搶奪罪及2次收受贓
    物罪等3罪間，被告陳石膏所犯2次收受贓物間，均犯意各別
    ，行為互殊，均應予分論併罰。又被告陳信霖有前揭犯罪事
    實所載論罪科刑執行情形，有臺灣高等法院被告前案紀錄表
    在卷可憑，其受有期徒刑執行完畢，5年內故意再犯本件有
    期徒刑以上之罪，均為累犯，均應依刑法第47條第1項之規
    定加重其刑。
  (二)本院審酌被告陳石膏不思貢獻一己之力，為本件收受贓物犯
    行，惟犯罪危害非鉅，其犯後雖於警詢及檢察官偵訊中否認
    犯行，惟於本院審理中業已據實坦承犯行，態度尚佳；被告
    陳信霖前有多次不良素行，竟又再犯本件之搶奪、收受贓物
    罪，對社會之秩安影響甚大，並念其犯後坦承收受贓物犯行
    及否認搶奪犯行之犯後態度等一切情狀，各量處如主文所示
    之刑，並分別定其等應執行刑，及就被告陳石膏收受贓物部
    分諭知易科罰金之折算標準，以資懲儆。
參、應適用之法條：
  (一)刑事訴訟法第299條第1項前段。
  (二)刑法第325條第1項、第349條第1項、第47條第1項、第41條
    第1項前段、第51條第5款。
  (三)刑法施行法第1條之1第1項、第2項前段。
本案經檢察官黃元亨到庭執行職務。
中    華    民    國    100    年    6    月    22    日
                  刑事第十三庭  審判長法  官  吳幸芬
                                      法  官  戴嘉慧
                                      法  官  黃建都
以上正本證明與原本無異。
如不服本判決應於收受判決後10日內向本院提出上訴書狀，並應
敘述具體理由；其未敘述上訴理由者，應於上訴期間屆滿後20日
內向本院補提理由書（均須按他造當事人之人數附繕本）「切勿
逕送上級法院」。
告訴人或被害人對於判決如有不服具備理由請求檢察官上訴者，
其上訴期間之計算係以檢察官收受判決正本之日期為準。
                                      書記官  賴玉真
中    華    民    國   100    年    6     月    22    日
附錄論罪科刑法條
刑法第325條第1項：
意圖為自己或第三人不法之所有，而搶奪他人之動產者，處6 月
以上5年以下有期徒刑。
刑法第349條第1項
收受贓物者，處3年以下有期徒刑、拘役或5百元以下罰金。